【裁判字號】    89,上訴,1209
【裁判日期】    890803
【裁判案由】    妨害自由等
【裁判全文】
臺灣高等法院高雄分院刑事判決                  八十九年度上訴字第一二九號
    上  訴  人  台灣屏東地方法院檢察署檢察官
    被      告  丙○○
右上訴人因被告妨害自由等案件，不服臺灣屏東地方法院八十九年度訴字第二三三號
中華民國八十九年八月三日第一審判決（起訴案號：臺灣屏東地方法院檢察署年度八
十九年度偵字第一一二三號），提起上訴，本院判決如左：
      主  文
上訴駁回。
      事  實
一、丙○○於民國八十八年十一月一日二十三時三十分許，在屏東縣三地門鄉口社村
    信義巷五十四之一號（起訴書誤載為六十之一號）隨緣小吃店，與乙○○喝酒之
    後，因不滿乙○○宣稱與丙○○之同居人汪明成一起外出，乃基於傷害及毀損之
    犯意，扯住乙○○之頭髮，將乙○○由屋內拉往屋外毆打，致乙○○受有嘴唇浮
    腫等傷害，復於毆打拉扯中扯破損壞乙○○之上衣致令不堪用，足以生損害於乙
    ○○。
二、案經乙○○訴由屏東縣警察局里港分局移送臺灣屏東地方法院檢察署檢察官偵查
    起訴。
      理  由
一、被告丙○○並未於本院審判期日到庭，惟其於本院調查時供承有於右揭時、地，
    毆傷告訴人乙○○及損壞告訴人衣服之事實不諱，核與告訴人乙○○所指述之情
    節相符，並有乙○○之驗傷診斷書一紙附卷可資佐證，事證明確，被告右揭犯行
    洵堪認定。
二、核被告丙○○所為，係犯刑法第二百七十七條第一項之傷害罪即第三百五十四條
    之毀損罪，被告所犯上開二罪間，有方法行為與結果之牽連關係，應從一重之傷
    害罪處斷。
三、甲訴人意旨另以：被告丙○○於右揭時、地，扯住告訴人之頭髮，將告訴人由屋
    內拉往屋外，以此非法之方法剝奪告訴人之行動自由，因認被告另涉有刑法第三
    百零二條第一項之非法剝奪人行動自由罪嫌云云。經訊據被告矢口否認有何妨害
    自由之犯行，辯稱：我沒有妨害自由之意，只拉扯她等語。按刑法上所謂非法剝
    奪人行動自由罪，係以私行拘禁或以其他非法方法剝奪人之行動自由者，始能成
    立，例如將被害人拘禁於一定處所，繼續較久之時間，而剝奪其行動自由（最高
    法院五十八年台上字第四六三號、八十五年台上字第四五一四號判決意旨參照）
    ，本件據告訴人於本院審理時指稱：「被告用手拉我頭髮，拉至門外三至五甲尺
    ，並踢我」、「被告是從裡面打到外面，並將我的衣服撕破」等語，顯見被告係
    因於隨緣小吃店內與告訴人爭吵有所不便，乃扯住告訴人頭髮由屋內拉往屋外毆
    打且距離僅約三至五甲尺，核情係雙方爭執時難免發生之一種表現，尚難認為被
    告有妨害他人自由之犯意，告訴人之行動自由亦未達於被剝奪之程度，與刑法第
    三百零二條第一項妨害自由之構成要件未合，此外復查無其他積極證據足資證明
    被告有何剝奪告訴人之行動自由犯行，是被告此部份犯罪尚屬不能證明。
四、原審因而適用刑法第二百七十七條第一項、第三百五十四條、第五十五條、第四
    十二條第二項，罰金罰鍰提高標準條例第一條前段、第二條之規定，並審酌被告
    丙○○係因告訴人甲開宣稱與被告之同居人有性關係致一時衝動、偶罹刑章，犯
    後坦白認錯、並願與告訴人和解，然因告訴人被損壞之衣服僅價值新台幣（下同
    ）七百元，卻要求二十萬元之和解金額，致雙方未能達和解，及本案純因告訴人
    先有可議行為致被告觸法、告訴人所受傷害非重、受損害財物金額非多等一切情
    狀，從輕量處罰金三千元，如易服勞役，以三百元折算一日，又以被告被訴妨害
    自由部份，尚屬不能證明被告犯罪，惟因甲訴人認與前開論罪科刑部份，有牽連
    犯之裁判上一罪關係，爰不另為無罪之諭知，於理由欄併予敘明；其認事用法，
    均無不合，量刑亦屬適當，甲訴人上訴意旨，指摘原判決不當，並無理由，應予
    駁回。
五、被告丙○○經合法傳喚，無正當理由不到庭，爰不待其陳述逕行判決。
據上論結，應依刑事訴訟法第三百六十八條、三百七十一條，判決如主文。
本案經檢察官林炳雄到庭執行職務。
中    華    民    國        八十九      年     十一     月      二      日
                              臺灣高等法院高雄分院刑事第七庭
                                  審判長法官  王光照
                                        法官  黃仁松
                                        法官  黃憲文
右正本證明與原本無異。
檢察官如不服本判決，應於判決送達後十日內向本院提出上訴狀，其未述理由者並
應於提出上訴狀後十日內向本院補提理由書（應附繕本)。
                                      書記官  黃玉珠
中    華    民    國        八十九      年     十一     月      六      日
附錄：本判決論罪科刑法條：
刑法第二百七十七條第一項：
傷害人之身體或健康者，處三年以下有期徒刑、拘役或一千元以下罰金。
刑法第三百五十四條：
毀棄、損壞前二條以外之他人之物或令致不堪用，足以生損害於甲眾或他人者，處二
年以下有期徒刑、拘役或五百元以下罰金。
                                                                      Ｈ


司法院資訊處製作；財團法人民間司法改革基金會備份。
